【裁判字號】    98,上訴,2624
【裁判日期】    980805
【裁判案由】    偽造文書等
【裁判全文】
臺灣高等法院刑事判決                98年度上訴字第2624號
上  訴  人
即  被  告  丁○○
                    （現於臺灣桃園監獄執行中）
上  訴  人
即  被  告  甲○○
選任辯護人  粘舜權律師
            吳茂榕律師
上列上訴人因偽造文書等案件，不服臺灣桃園地方法院98年度訴
字第269號，中華民國98年4月23日第一審判決（起訴案號：臺灣
桃園地方法院檢察署97年度偵字第23763號），提起上訴，本院
判決如下：
    主  文
原判決撤銷。
丁○○犯如附表一、二所示各罪，均累犯，各處如附表一、二「
主文」欄所示之刑。應執行有期徒刑貳年拾月，如附表二所示偽
造之署名、指印均沒收之。
甲○○故買贓物，共肆罪，各處有期徒刑貳月，如易科罰金，均
以新臺幣壹仟元折算壹日。應執行有期徒刑陸月，如易科罰金，
以新臺幣壹仟元折算壹日。
    事  實
一、丁○○前因違反毒品危害防制條例案件，經臺灣桃園地方法
    院以94年度易字第841號判決判處有期徒刑3月確定，甫於民
    國95年4月14日縮刑期滿執行完畢，詎猶不知悔改，竟意圖
    為自己不法之所有，分別於附表一所示之時、地，持萬能鑰
    匙，竊得如附表一所示被害人所有之自用小客車，而於每次
    得手後，旋將所竊之上開車輛送至由甲○○所經營之「石獅
    汽車材料行」變賣，而於變賣時，為免竊盜之犯行為警查獲
    ，復另基於偽造私文書復持以行使之犯意，於附表二所示之
    時、地，在各該車輛之報廢汽車買賣契約書上偽造「康治平
    」署押，偽造屬私文書性質之上開買賣契約書各1份後，復
    持以向甲○○行使，表示係「康治平」出售上開車輛之意思
    ，足生損害於「康治平」。
二、甲○○可得預見丁○○上開每次出售之車輛，均係來路不明
    之贓物，竟分別基於縱買受贓車亦不違背其本意之不確定故
    意，於附表二所示之時間、地點，以每輛新臺幣（下同）
    13,000元之代價故予買受。嗣經員警因另案查獲丁○○，丁○○於員警未查知其所犯本件行使偽造私文書犯行前，主動
    供出其所犯本件附表二所示各次行使偽造私文書犯行，並均
    於事後接受裁判，警方始因此查獲甲○○，並在「石獅汽車
    材料行」內扣得附表所示偽造之報廢汽車買賣契約書4份。
三、案經桃園縣政府警察局中壢分局報請臺灣桃園地方法院檢察
    署檢察官偵查起訴。
    理  由
一、證據能力方面：
  (一)按被告以外之人於審判外之陳述，雖不符前4條之規定，而
    經當事人於審判程序同意作為證據，法院審酌該言詞陳述或
    書面陳述作成時之情況，認為適當者，亦得為證據；當事人
    、代理人或辯護人於法院調查證據時，知有第159條第1項不
    得為證據之情形，而未於言詞辯論終結前聲明異議者，視為
    有前項之同意，刑事訴訟法第159條之5就此定有明文。而本
    案所引用之供述證據，經本院依法踐行調查證據程序，公訴
    人、被告及其辯護人均不爭執各該供述證據之證據能力（見
    本院卷第44頁），且迄本院言詞辯論終結前未就供述證據之
    證據能力聲明異議，又查無依法應排除其證據能力之情形，
    是後述所引用供述證據之證據能力均無疑義，依法自有證據
    能力。
  (二)卷附之報廢汽車買賣契約書、監理站查詢資料、失車紀錄、
    汽車車籍查詢資料、報案資料各4份（見第23763號偵查卷第
    39、45、50、56、61至72、第96至99頁），均與本案事實具
    有自然關聯性，復屬書證性質，且查無事證足認有違背法定
    程式或經偽造、變造所取得之情事，況公訴人、被告及其辯
    護人對此部分之證據能力亦不爭執（見本院卷第56頁），是
    足認均有證據能力。
二、訊據上訴人即被告丁○○對於上揭竊盜及行使偽造私文書等
    事實均坦承不諱，核與證人即被害人乙○○、己○○、戊○○、丙○○等人於警詢、檢察官訊問時證述之情節相符，復
    有報廢汽車買賣契約書、失車紀錄、汽車車籍查詢資料、報
    案資料各4份在卷可稽（見97年度偵字第23763號卷第39、45
    、50、56、第61至72頁、第96至99頁），足認丁○○上開任
    意性自白核與事實相符，堪以採信。
三、另訊據上訴人即被告甲○○對於其分別收購丁○○竊盜所得
    之上述車輛固不諱言，惟否認有故買贓物之犯行，辯稱：伊
    不知各該車輛為贓車云云。惟查，甲○○於原審審理時已坦
    承有懷疑是贓車，願意認罪等情不諱（見原審卷第24反面、
    25頁），而上述車輛確屬丁○○竊盜所得之贓車，復據證人
    丁○○及乙○○、己○○、戊○○、丙○○等人於警詢、檢
    察官訊問或本院審理時證述屬實，復有報廢汽車買賣契約書
    、失車紀錄、汽車車籍查詢資料、報案資料各4份在卷可稽
    ，足認甲○○於原審之自白核與事實相符，堪以採信，被告
    甲○○上述所辯顯不足採。另證人丁○○於本院審理時證稱
    甲○○不知情云云，與前揭事證不符，顯亦係事後迴護之詞
    ，不足為甲○○有利之證明。
四、綜上各情，被告等人確有上揭犯行，事證明確，應予依法論
    科。
五、論罪科刑方面：
  (一)被告丁○○於附表一所示之時、地竊取附表一所示被害人之
    車輛，均係犯刑法第320條第1項之竊盜罪。又按刑法上之「
    署押」，乃指於紙張或物體上簽署之姓名或其他符號，以表
    示其承認所簽署文書之效力，與印文有同一效力；而以捺指
    紋以代替簽名者，則偽造指紋亦屬偽造署押。另刑法上之偽
    造署押罪，係指單純偽造簽名、畫押而言，若在制式之書類
    上偽造他人簽名，已為一定意思表示，具有申請書或收據等
    類性質者，則係犯偽造文書罪。丁○○於附表二所示之報廢
    汽車買賣契約書上分別偽造「康治平」之簽名及按捺指紋，
    係已為買賣上開車輛之一定意思表示，具有契約書之性質，
    是核其此部分之所為，均係犯刑法第216條、第210條之行使
    偽造私文書罪。丁○○各次在報廢汽車買賣契約書上偽造「
    康治平」署押及按捺指紋，均係偽造私文書之部分行為；其
    偽造私文書後持以行使，偽造之低度行為，為行使之高度行
    為所吸收，均不另論罪。又其係於不同時間、地點竊取附表
    一所示之車輛，並於分別竊得上開車輛後，旋分次出售予甲○○，並於出售每台車輛時始偽造1份「康治平」簽名及按
    捺指紋之報廢汽車買賣契約書交予甲○○，足見丁○○上開
    4 次行使偽造私文書之犯行，在時間差距上並非難以分開，
    是丁○○上開4次竊盜及4次行使偽造私文書之犯行，其犯意
    各別、行為互異，均應分論併罰。
  (二)被告甲○○於不同時間分別故買丁○○上開所竊得之車輛，
    核均係犯刑法第349條第2項之故買贓物罪。其係於不同時間
    分4次故買丁○○上開所竊得之車輛，足認甲○○上開所為
    各次故買贓物之犯行，時間不同、犯意各別、行為互異，亦
    應予分論併罰。
  (三)被告丁○○前因違反毒品危害防制條例案件，經臺灣桃園地
    方法院以94年度易字第841號判決判處有期徒刑3月確定，甫
    於95年4月14日縮刑期滿執行完畢，此有本院被告前案紀錄
    表1份存卷可按，其受有期徒刑之執行完畢後5年以內故意再
    犯本件有期徒刑以上之罪，係屬累犯，自應就其所犯4次竊
    盜罪及4次行使偽造私文書罪，均依累犯規定加重其刑。
  (四)被告丁○○就上開4次行使偽造私文書之犯行部分，均係在
    職司偵查權限之司法警察因另案得悉被告丁○○涉有罪嫌，
    經訊問丁○○後，丁○○主動供出其另犯此部分之犯行乙節
    ，除經丁○○陳明在卷外，並經查獲員警李家齊於原審審理
    時證述明確（見原審卷第21頁），故丁○○上開所犯4次行
    使偽造私文書之犯行，均合於刑法第62條前段之自首要件，
    爰各依法減輕其刑，並均先依上開累犯規定加重後復減輕之
    。至丁○○上開所犯4次竊盜犯行部分，丁○○於97年9月26
    日第一次警詢時係供稱：這些車輛都是劉怡成行竊後到伊家
    裡載伊去變賣云云（見第23763號偵查卷第13頁），再於97
    年10月27日第2次警詢時提示扣案之報廢汽車買賣契約書予
    丁○○時，丁○○仍供稱：附表一所示之失竊車輛並非伊所
    竊取，伊事後才知道係劉怡成所竊，伊只有與劉怡成一起去
    變賣，並填載契約書云云（見第23763號偵查卷第17頁），
    足見丁○○於警詢時尚未坦承上開4次竊盜之犯行，而此時
    員警業已查獲甲○○，並已得知上開車輛均為丁○○所出售
    ，是已有相當確切之根據得為合理懷疑上開失竊之車輛即為
    丁○○所竊得變賣，是認丁○○上開4次竊盜之犯行，其並
    非係在職司偵查權限之司法警察得悉各該案件之犯罪嫌疑人
    及犯罪事實前，主動供出其為下手實行犯罪之人，核與刑法
    第62條自首之要件不符，是丁○○此部分之犯行，並無自首
    規定之適用，附此敘明。
六、原審對被告等予以論罪科刑，固非無見，惟查：(一)刑法第二
    百十七條所稱之「偽造署押」，係指行為人冒用本人名義在
    文件上簽名或為民法第三條第三項所稱指印之類似簽名之行
    為者而言，如果僅在空白文書之姓名欄，書寫他人之姓名，
    其作用係識別人稱之用，而無簽名或類似與簽名有同一效力
    之行為者，即非該條所稱之署押，既非署押，即不生同法第
    二百十九條不問屬於犯人與否沒收之問題。依卷附報廢汽車
    買賣契約書之記載，被告係在契約書首行「立契約人」名稱
    欄內填寫康治平之姓名，此項登載之目的旨在作為識別其人
    之身分之用，故其中之「立契約人」名稱非以本人填載為必
    要，欄內所載姓名，亦不具有「署押」性質。乃原判決事實
    認定丁○○在上開文件之「立契約人」名稱欄內填載康治平
    姓名，係屬偽造署押行為，並於理由內認該偽造之署押，應
    依刑法第二百十九條規定諭知沒收，即有判決適用法則不當
    之違誤。(二)丁○○係屬累犯，已如前述，原判決於主文內僅
    諭知：丁○○所犯如附表一、二各編號「所示之罪」，各處
    如附表一、二主文欄「所示之刑」，均漏未諭知「累犯」，
    亦有未洽。(三)被告甲○○係可得預見丁○○上開每次出售之
    車輛，均係來路不明之贓物，而分別基於縱買受贓車亦不違
    背其本意之不確定故意，故予買受，乃原判決認甲○○係以
    直接故意為之，亦與事實不符。被告丁○○上訴，認原審量
    刑太重；被告甲○○上訴否認犯罪，而均指摘原判決不當，
    雖皆為無理由，惟原判決既有前開可議之處，自應由本院將
    原判決撤銷改判。爰審酌被告丁○○犯罪之動機、目的、手
    段、犯後態度及所竊取財物之價值、被害人所受之損害等情
    ，分別量處如主文第2項所示之刑，並定其應執行之刑。另
    被告甲○○係經營汽車材料行，並從事報廢車輛買賣之業務
    ，其對報廢車輛之買賣、回收作業知之甚詳，竟遽為買受贓
    物，並旋即拆解出售，復兼衡甲○○之犯罪動機、目的、素
    行、犯後態度等一切情狀，分別量處如主文第3項所示之刑
    ，並定其應執行之刑及諭知應執行刑易科罰金之折算標準，
    以示懲儆。
七、被告丁○○犯本件竊盜罪時所用之萬能鑰匙，雖為犯本件竊
    盜犯罪所用之物，惟無證據證明為被告所有，且因未扣案，
    無從證明現猶存在，為免將來執行發現困難，爰不另為沒收
    之諭知。又其所偽造如附表二所示之報廢汽車買賣契約書，
    雖分屬犯本件行使偽造私文書罪所用之物，惟均已交付甲○○收執存查，已非丁○○所有之物，故不宣告沒收，然上開
    文件上如附表二所示偽造之署名、指印，均屬丁○○所偽造
    之署押，自均應依刑法第219條規定，分項在丁○○所犯行
    使偽造文書罪名下諭知沒收。
據上論斷，應依刑事訴訟法第369條第1項前段、第364條、第299
條第1項前段，刑法第320條第1項、第216條、第210條、第349條
第2項、第47 條第1項、第62條前段、第41條第1項前段、第51條
第5款、第219 條，刑法施行法第1條之1第1項、第2項前段，判
決如主文。
本案經檢察官賴俊雄到庭執行職務。
中    華    民    國    98    年    8     月    5     日
                    刑事第十八庭審判長法  官  吳鴻章
                                      法  官  周政達
                                      法  官  徐昌錦
以上正本證明與原本無異。
行使偽造私文書部分如不服本判決應於收受送達後10日內向本院
提出上訴書狀，其未敘述上訴之理由者並得於提起上訴後10日內
向本院補提理由書（均須按他造當事人之人數附繕本）「切勿逕
送上級法院」。
其他部分不得上訴。
                                      書記官  王韻雅
中    華    民    國    98    年    8     月    5     日
附錄：本案論罪科刑法條全文
中華民國刑法第320條
意圖為自己或第三人不法之所有，而竊取他人之動產者，為竊盜
罪，處5 年以下有期徒刑、拘役或5 百元以下罰金。
意圖為自己或第三人不法之利益，而竊佔他人之不動產者，依前
項之規定處斷。
前二項之未遂犯罰之。
中華民國刑法第216條
行使第210 條至第215 條之文書者，依偽造、變造文書或登載不
實事項或使登載不實事項之規定處斷。
中華民國刑法第210條
偽造、變造私文書，足以生損害於公眾或他人者，處5 年以下有
期徒刑。
中華民國刑法第349條
收受贓物者，處3 年以下有期徒刑、拘役或5 百元以下罰金。
搬運、寄藏、故買贓物或為牙保者，處5 年以下有期徒刑、拘役
或科或併科1 千元以下罰金。
因贓物變得之財物，以贓物論。
┌───────────────────────────────────────┐
│附表一（竊盜罪部分）                                                          │
├──┬─────────┬───┬──────┬─────┬─────────┤
│編號│  犯罪時間、地點  │被害人│竊取之財物  │罪      名│主             文 │
├──┼─────────┼───┼──────┼─────┼─────────┤
│ 1  │於97年4 月25日晚間│乙○○│車號G9-3422 │刑法第320 │丁○○竊盜，累犯，│
│    │6 時30分許至97年4 │      │號自用小客車│條第1項   │處有期徒刑陸月。  │
│    │月26日下午1 時許間│      │            │          │                  │
│    │某時，在桃園縣中壢│      │            │          │                  │
│    │市○○街136 巷附近│      │            │          │                  │
├──┼─────────┼───┼──────┼─────┼─────────┤
│ 2  │於97年4 月25日下午│己○○│車號AK-3407 │刑法第320 │丁○○竊盜，累犯，│
│    │5 時30分許至97年4 │      │號自用小客車│條第1項   │處有期徒刑陸月。  │
│    │月26日下午4 時許間│      │            │          │                  │
│    │某時，在桃園縣中壢│      │            │          │                  │
│    │市○○○路產業道路│      │            │          │                  │
│    │旁                │      │            │          │                  │
├──┼─────────┼───┼──────┼─────┼─────────┤
│ 3  │於97年4 月27日中午│戊○○│車號UL-1360 │刑法第320 │丁○○竊盜，累犯，│
│    │11時30分許至97年4 │      │號自用小客車│條第1項   │處有期徒刑陸月。  │
│    │月28日上午11時許間│      │            │          │                  │
│    │某時，在桃園縣中壢│      │            │          │                  │
│    │市○○街路旁      │      │            │          │                  │
├──┼─────────┼───┼──────┼─────┼─────────┤
│ 4  │於97年4 月23日晚間│丙○○│車號LI-7229 │刑法第320 │丁○○竊盜，累犯，│
│    │8 時許至97年4 月28│      │號自用小客車│條第1項   │處有期徒刑陸月。  │
│    │日下午3時 許間某時│      │            │          │                  │
│    │，在桃園縣中壢市龍│      │            │          │                  │
│    │安一街295 巷與龍安│      │            │          │                  │
│    │九街口            │      │            │          │                  │
└──┴─────────┴───┴──────┴─────┴─────────┘
┌────────────────────────────────────────────┐
│附表二（行使偽造私文書罪部分）                                                          │
├──┬─────┬────────┬────────┬──────┬──────────┤
│編號│時間、地點│行            為│偽造之署名、指印│罪       名 │主                文│
├──┼─────┼────────┼────────┼──────┼──────────┤
│ 1  │於97年4 月│在車號G9─3422號│「康治平」之署名│刑法第216 條│丁○○行使偽造私文書│
│    │26日某時，│自用小客車之報廢│1 枚、指印2 枚  │、第210 條之│，足以生損害於他人，│
│    │在「石獅汽│汽車買賣契約書上│                │行使偽造私文│累犯，處有期徒刑參月│
│    │車材料行」│偽造「康治平」署│                │書          │。在報廢汽車買賣契約│
│    │內        │名2 枚、指印2 枚│                │            │書上偽造之「康治平」│
│    │          │，並持以向甲○○│                │            │署名貳枚、指印貳枚，│
│    │          │行使之          │                │            │均沒收。            │
├──┼─────┼────────┼────────┼──────┼──────────┤
│ 2  │於97年4 月│在車號AK─3407號│「康治平」之署名│刑法第216 條│丁○○行使偽造私文書│
│    │26日某時，│自用小客車之報廢│1 枚、指印3 枚  │、第210 條之│，足以生損害於他人，│
│    │在「石獅汽│汽車買賣契約書上│                │行使偽造私文│累犯，處有期徒刑參月│
│    │車材料行」│偽造「康治平」署│                │書          │。在報廢汽車買賣契約│
│    │內        │名2 枚、指印3 枚│                │            │書上偽造之「康治平」│
│    │          │，並持以向甲○○│                │            │署名貳枚、指印參枚，│
│    │          │行使之          │                │            │均沒收。            │
├──┼─────┼────────┼────────┼──────┼──────────┤
│ 3  │於97年4 月│在車號UL─1360號│「康治平」之指印│刑法第216 條│丁○○行使偽造私文書│
│    │28日某時，│自用小客車之報廢│3枚             │、第210 條之│，足以生損害於他人，│
│    │在「石獅汽│汽車買賣契約書上│                │行使偽造私文│累犯，處有期徒刑參月│
│    │車材料行」│偽造「康治平」署│                │書          │。在報廢汽車買賣契約│
│    │內        │名1 枚、指印3 枚│                │            │書上偽造之「康治平」│
│    │          │，並持以向甲○○│                │            │署名壹枚、指印參枚，│
│    │          │行使之          │                │            │均沒收。            │
├──┼─────┼────────┼────────┼──────┼──────────┤
│ 4  │於97年4 月│在車號LI─7229號│「康治平」之署名│刑法第216 條│丁○○行使偽造私文書│
│    │28日某時，│自用小客車之報廢│1 枚、指印4 枚  │、第210 條之│，足以生損害於他人，│
│    │在「石獅汽│汽車買賣契約書上│                │行使偽造私文│累犯，處有期徒刑參月│
│    │車材料行」│偽造「康治平」署│                │書          │。在報廢汽車買賣契約│
│    │內        │名2 枚、指印4 枚│                │            │書上偽造之「康治平」│
│    │          │，並持以向甲○○│                │            │署名貳枚、指印肆枚，│
│    │          │行使之          │                │            │均沒收。            │
└──┴─────┴────────┴────────┴──────┴───


司法院資訊處製作；財團法人民間司法改革基金會備份。
